臺灣板橋地方法院刑事判決　　　　　　　96年度訴字第2167號
公　訴　人　臺灣板橋地方法院檢察署檢察官
被　　　告　甲○○
上列被告因違反毒品危害防制條例案件，經檢察官提起公訴（96
年度毒偵字第4168號），嗣因被告就被訴事實為有罪之陳述，本
院告知被告簡式審判程序之旨，並聽取當事人之意見後，裁定改
由受命法官獨任依簡式審判程序進行，判決如下：
    主  文
甲○○施用第一級毒品，累犯，處有期徒刑拾月。減為有期徒刑
伍月，如易科罰金，以新臺幣壹仟元折算壹日。
扣案之第一級毒品海洛因肆包之外包裝（空包裝總重零點捌公克
）均沒收，其內之第一級毒品海洛因（驗後合計淨重零點公克
）均沒收銷燬之，扣案之第二級毒品甲基安非他命包之外包裝
均沒收，其內之第二級毒品甲基安非他命（合計毛重壹點壹公克
）均沒收銷燬之。
    事  實
一、甲○○前因施用毒品案件，經本院於民國89年12月18日以89
    年度易字第4260號判處有期徒刑5 月，並於90年2 月12日確
    定；復因轉讓毒品案件，經本院於90年8 月9 日以89年度訴
    字第1218號判處有期徒刑1 年2 月，再經臺灣高等法院於90
    年12月14日以90年度上訴字第3632號判決上訴駁回，最後經
    最高法院於91年3 月7 日以91年度台上字第1225號判決駁回
    上訴確定；又因贓物、持有毒品等案件，經本院於91年2 月
    8 日以90年度易字第574 號分別判處有期徒刑10月、4 月，
    該持有毒品案件嗣經撤回上訴確定，該贓物案件則再經臺灣
    高等法院於91年11月5 日以91年度上訴字第873 號撤銷原判
    決，改判有期徒刑7 月確定。上開四罪經臺灣高等法院以92
    年度聲字第1485號裁定定其應執行刑為有期徒刑2 年4 月確
    定；再因施用毒品案件，經本院於92年3 月14日以92年度板
    簡字第302 號判處有期徒刑6 月，並於92年4 月14日確定。
    嗣經入監接續執行上開有期徒刑2 年4 月、6 月後，於94年
    9 月16日假釋出監，並於95年2 月19日假釋期滿未經撤銷而
    以執行完畢論。
二、甲○○前另因施用毒品案件，經本院裁定送觀察、勒戒後，
    因認無繼續施用毒品之傾向，而於88年間觀察勒戒執行完畢
    釋放出所，並經臺灣板橋地方法院檢察署於88年10月29日以
    88年度毒偵字第1111號、88年度毒偵緝字第211 號、第212
    號、第213 號不起訴處分確定。甲○○於上開觀察、勒戒執
    行完畢釋放後之5 年內，又陸續因施用毒品案件，先後經本
    院判決如前開之罪刑確定在案。詎甲○○猶不知悔改，復基
    於施用第一級毒品海洛因及第二級毒品甲基安非他命之犯意
    ，於96年4 月15日晚上11時或12時許，在其臺北縣永和市○
    ○路226 巷10號住處內，以將第一級毒品海洛因及第二級毒
    品甲基安非他命（起訴書誤載為安非他命，以下均同）混和
    置於玻璃球內燒烤，再吸食其煙霧之施用方式，同時施用第
    一級毒品海洛因及第二級毒品甲基安非他命。嗣於96年4 月
    17日凌晨零時30分許，在臺北縣中和市○○路○段74號前，
    因其形跡可疑，為警攔檢盤查，經徵得其之同意後，對其執
    行搜索，扣得第一級毒品海洛因4 包（驗後合計淨重0.3 公
    克，空包裝總重0.8 公克）及第二級毒品甲基安非他命3 包
    （合計毛重1.1 公克），並經採集其之尿液送驗後，因而查
    獲上情。
三、案經行政院海岸巡防署海岸巡防總局北部地區巡防局移送臺
    灣板橋地方法院檢察署檢察官偵查起訴。
    理  由
壹、程序方面：
    按本件被告甲○○所犯係死刑、無期徒刑、最輕本刑為3 年
    以上有期徒刑以外之罪，其於準備程序就前揭被訴事實為有
    罪之陳述，經法官告知簡式審判程序之旨，並聽取其與公訴
    人之意見後，本院認無不得或不宜改依簡式審判程序進行之
    處，爰依刑事訴訟法第273 條之1 第1 項、第284 條之1 ，
    裁定本件由受命法官獨任進行簡式審判程序，合先敘明。
貳、實體方面：
  一、認定事實部分：
      訊據被告甲○○對於前揭犯罪事實均坦承不諱，本院復審
      酌：
    (一)被告前因施用毒品案件，經本院裁定送觀察、勒戒後，因
      認無繼續施用毒品之傾向，而於88年間觀察勒戒執行完畢
      釋放出所，並經臺灣板橋地方法院檢察署於88年10月29日
      以88年度毒偵字第1111號、88年度毒偵緝字第211 號、第
      212 號、第213 號不起訴處分確定。被告於上開觀察、勒
      戒執行完畢釋放後之5 年內，復因施用毒品案件，經本院
      於民國89年12月18日以89年度易字第4260號判處有期徒刑
      5 月，並於90年2 月12日確定。其後再因施用毒品案件，
      經本院於92年3 月14日以92年度板簡字第302 號判處有期
      徒刑6 月，並於92年4 月14日確定之事實，有臺灣高等法
      院被告前案紀錄表1 份在卷可按。是被告於涉本案之前，
      業曾因初犯施用毒品案件，經送前揭觀察、勒戒，且於前
      揭觀察、勒戒執行完畢釋放後5 年內，再犯施用毒品之罪
      甚明。
    (二)次查，經警將被告遭查獲時所採之尿液送驗結果，被告之
      尿液係呈嗎啡及甲基安非他命陽性反應，此有行政院海岸
      巡防署台北機動查緝隊緝獲煙毒麻醉藥品案涉案嫌犯姓名
      代碼對照表、瑞芳醫事檢驗所96年5 月2 日出具之檢驗報
      告單各1 份在卷可稽。又查：
      1.海洛因施用入人體後水解還原成嗎啡，再循嗎啡之代謝
        方式排出體外，業據行政院衛生署藥物食品檢驗局以73
        藥檢壹字第030221號函說明綦詳，且尿液中能否驗出嗎
        啡陽性反應，與其投與量、投與途徑、採尿時間、個人
        體質及檢測方法之靈敏度有關，國外曾有文獻報導注射
        6 毫克之海洛因鹽酸鹽，其代謝物嗎啡之平均可檢出時
        限約為26小時，亦經行政院衛生署藥物食品檢驗局於81
        年9 月8 日以（81）藥檢壹字第8114885 號函釋明在案
        。
      2.甲基安非他命經口服投與後，約百分之70於24小時內自
        尿中排出，約百分之90於96小時內自尿中排出，由於目
        前國內尿液中甲基安非他命之檢驗僅為鑑定其是否呈陽
        性反應，尚未定其含量，且甲基安非他命成分之檢出與
        其投與方式、投與量、個人體質、採尿時間與檢測儀器
        之精密度等諸多因素有關，因此僅憑尿液中呈甲基安非
        他命陽性反應，並無法確實推算吸食時間距採集時間之
        長短，惟依上述資料推斷，最長可能不會超過4 日即96
        小時，此經行政院衛生署藥物食品檢驗局於81年2 月8
        日以（81）藥檢壹字第001156號函釋明在案。
      3.再者，前揭尿液檢驗報告載明係以ＧＣ／ＭＳ（即氣相
        層析質譜儀分析法）方法作為確認檢驗之方式，而該方
        法之原理係檢品經氣化後，通過層析管分離純化，再將
        純化後之成分循序送入質譜儀做個別鑑定。因質譜儀所
        測定之圖譜，在化學上被公認具有指紋特性，故可據以
        完全判定該檢品係為何種化合物。職是，台北榮民總醫
        院即認為若以氣相層析質譜儀（ＧＣ／ＭＳ）作藥物及
        其代謝產物之定性及定量分析，幾乎不會有偽陽性反應
        產生，此經該院於83年4 月7 日以83北總內字第3059號
        函釋明在案。
      4.另人體施用甲基安非他命後，其主要代謝物中，未改變
        型態之甲基安非他命占施用劑量達百分之43，安非他命
        則約為百分之5 ；人體若係施用安非他命後，主要代謝
        物中則有未改變型態之安非他命，但無甲基安非他命，
        此經法務部調查局以93年5 月4 日調科壹字第09362413
        980 號函釋明在案。足見人體若施用安非他命，其尿液
        代謝物不可能出現甲基安非他命，惟人體若施用甲基安
        非他命，其尿液代謝物除主要有甲基安非他命外，亦可
        能有少量之安非他命。是本件被告之尿液除呈現較少量
        之安非他命陽性反應外，主要係呈現甲基安非他命之陽
        性反應，依上開函示，被告自不可能係施用安非他命，
        而應係施用甲基安非他命。公訴意旨認被告係施用安非
        他命，容有誤解，附此敘明。
      5.準此而論，被告之尿液經以氣相層析質譜儀分析法檢驗
        ，既係呈嗎啡及甲基安非他命陽性反應，顯見被告應有
        在前揭犯罪時間施用第一級毒品海洛因及第二級毒品甲
        基安非他命之行為甚明。
    (三)此外，扣案之白粉4 包經送驗結果，確係第一級毒品海洛
      因無訛（驗後合計淨重0.3 公克，空包裝重0.8 公克），
      此有法務部調查局96年5 月18日調科壹字第09623043870
      號鑑定書1 份在卷足憑；且本件尚有第二級毒品甲基安非
      他命3 包扣案可稽（合計毛重1.1 公克。審以被告坦承其
      施用上開甲基安非他命無訛，且將被告之尿液送驗結果，
      確係呈甲基安非他命陽性反應，已如上述，足見此等毒品
      應係甲基安非他命甚明，公訴意旨認此等毒品係安非他命
      ，容有誤會）。上開扣案物品核與被告本件所施用之毒品
      相符，益見被告確有施用第一級毒品海洛因及第二級毒品
      甲基安非他命無誤。
    (四)綜上所述，被告前曾初犯施用毒品，經送前揭觀察、勒戒
      ，而於前揭觀察、勒戒執行完畢釋放後，5 年內再犯施用
      毒品之罪，嗣後又為本件施用毒品犯行，事證應屬明確，
      其犯行應堪認定。
  二、論罪科刑部分：
    (一)查海洛因、甲基安非他命分屬毒品危害防制條例第2 條第
      2 項第1 款所規定之第一級毒品及同條項第2 款所規定之
      第二級毒品。核被告所為，係犯毒品危害防制條例第10條
      第1 項施用第一級毒品罪及同條第2 項施用第二級毒品罪
      。被告持有毒品，復進而施用，其持有毒品之低度行為，
      為施用毒品之高度行為所吸收，均不另論罪。被告同時施
      用第一級毒品海洛因及第二級毒品甲基安非他命，係以一
      行為同時觸犯上開二罪，為想像競合犯，依刑法第55條之
      規定，應從重依施用第一級毒品罪處斷。被告前因施用毒
      品案件，經本院於89年12月18日以89年度易字第4260號判
      處有期徒刑5 月，並於90年2 月12日確定；復因轉讓毒品
      案件，經本院於90年8 月9 日以89年度訴字第1218號判處
      有期徒刑1 年2 月，再經臺灣高等法院於90年12月14日以
      90年度上訴字第3632號判決上訴駁回，最後經最高法院於
      91年3 月7 日以91年度台上字第1225號判決駁回上訴確定
      ；又因贓物、持有毒品等案件，經本院於91年2 月8 日以
      90年度易字第574 號分別判處有期徒刑10月、4 月，該持
      有毒品案件嗣經撤回上訴確定，該贓物案件則再經臺灣高
      等法院於91年11月5 日以91年度上訴字第873 號撤銷原判
      決，改判有期徒刑7 月確定。上開四罪經臺灣高等法院以
      92年度聲字第1485號裁定定其應執行刑為有期徒刑2 年4
      月確定；再因施用毒品案件，經本院於92年3 月14日以92
      年度板簡字第302 號判處有期徒刑6 月，並於92年4 月14
      日確定。嗣經入監接續執行上開有期徒刑2 年4 月、6 月
      後，於94年9 月16日假釋出監，並於95年2 月19日假釋期
      滿未經撤銷而以執行完畢論，此同有上開前案紀錄表可按
      ，被告受有期徒刑之執行完畢，於5 年以內故意再犯本件
      最重本刑為有期徒刑以上之罪，為累犯，應依刑法第47條
      第1 項規定，加重其刑。
    (二)本院審酌被告施用毒品，足以戕害其身心，滋生其他犯罪
      ，惡化治安，嚴重損及公益，且被告屢次觸犯施用毒品之
      罪，且曾經觀察、勒戒及強制戒治執行完畢，其竟再為本
      件施用毒品犯行，顯見其毫不思悔改，自我控制能力亦顯
      不佳；惟另考量被告於犯後已能坦承犯行，而其施用毒品
      之行為於本質上係屬自我戕害行為，反社會性之程度應屬
      較低等一切情狀，酌情量處有期徒刑10月，以資懲儆。再
      者，被告本件犯罪時間係在96年4 月15日，乃在96年4 月
      24日以前，合於中華民國九十六年罪犯減刑條例所定之減
      刑條件，爰依該條例第2 條第1 項第3 款規定，將其前開
      所宣告刑減為有期徒刑5 月，並諭知易科罰金之折算標準
      。
    (三)又扣案海洛因4 包內之海洛因及甲基安非他命3 包內之甲
      基安非他命，既分屬第一級毒品及第二級毒品，且與本件
      施用海洛因及甲基安非他命之犯行有所關聯，應依毒品危
      害防制條例第18條第1 項前段規定，均併予宣告沒收銷燬
      之（惟鑑驗耗用之毒品既已滅失，自毋庸宣告沒收銷燬）
      ；至該海洛因4 包、甲基安非他命3 包之外包裝，係用於
      包裹毒品，防其裸露、潮濕，便於攜帶施用，亦係供持有
      、施用毒品所用或預備之物，且係被告所有，此據被告於
      本院審理時供明在卷，爰依刑法第38條第1 項第2 款規定
      ，亦均併予宣告沒收。
據上論斷，應依刑事訴訟法第273 條之1 第1 項、第284 條之1
、第299 條第1 項前段，毒品危害防制條例第10條第1 項、第2
項、第18條第1 項前段，刑法第11條、第55條、第47條第1 項、
第41條第1 項前段、第38條第1 項第2 款，中華民國九十六年罪
犯減刑條例第2 條第1 項第3 款、第9 條、第7 條，判決如主文
。
本案經檢察官楊展庚到庭執行職務。
中　　華　　民　　國　　96　　年　　7 　　月　　25　　日
　　　　　　　　　刑事第十三庭  法　官  陳信旗
以上正本證明與原本無異。
如不服本判決，應於判決送達後10日內向本院提出上訴狀。
　　　　　　　　　　　　　　　　書記官　陳昭綾
中　　華　　民　　國　　96　　年　　7 　　月　　30　　日
附錄本判決論罪科刑之法條：
毒品危害防制條例第10條
    施用第一級毒品者，處6 月以上5 年以下有期徒刑。
    施用第二級毒品者，處3 年以下有期徒刑。
